臺灣新北地方法院刑事判決
111年度金訴字第656號
公  訴  人  臺灣新北地方檢察署檢察官
被      告  莊博瑜



上列被告因違反洗錢防制法等案件，經檢察官提起公訴（111年
度少連偵字第115號），被告就被訴事實為有罪之陳述，經告知
簡式審判程序之旨，並聽取當事人之意見後，本院合議庭裁定改
由受命法官獨任依簡式審判程序進行，判決如下：
    主  文
丙○○犯如附表一所示之罪，各處如附表一「宣告刑」欄所示之刑
。應執行有期徒刑壹年伍月。
未扣案之犯罪所得新臺幣捌仟玖佰伍拾元沒收，於全部或一部不
能沒收或不宜執行沒收時，追徵其價額。
    事  實
一、丙○○自民國110年10月底起，加入真實姓名年籍不詳、通訊
    軟體Telegram暱稱「Money」、「菜頭」、「KT」、「中國
    」等成年人所組成之詐騙集團(下稱本案詐騙集團，丙○○參
    與犯罪組織部分，經臺灣苗栗地方法院以111年度訴字第39
    號判處罪刑)，擔任俗稱領款「車手」之工作，依本案詐騙
    集團上游成員指示提領詐騙被害人之款項，並自領取款項中
    抽取5％作為報酬。丙○○與本案詐騙集團成員意圖為自己不法
    之所有，基於三人以上共同詐欺取財及一般洗錢等犯意聯絡
    ，先由本案詐騙集團其他成員，分別於附表二編號1至5「詐
    騙時間及方式」欄所示之時間，施用所示之詐術，使如附表
    二編號1至5所示之林均翊等5人皆陷於錯誤，於附表二編號1
    至5「匯款時間／匯款金額」欄所示之時間，將所示之款項匯
    至附表二「匯款帳戶」欄所示之帳戶，再由丙○○依真實姓名
    、年籍不詳，Telegram暱稱「Money」之人指示，分別於附
    表二「提領時間／提領金額」欄所示之時間，持附表二「匯
    款帳戶」欄所示帳戶之提款卡，前往新北市○○區○○街00號永
    和永貞郵局，提領所示合計新臺幣（下同）17萬9000元之款
    項，並於同日在新北市○○區○○路000號聖唐美食茶館前交付
    給本案詐騙集團負責收水之成員，並從中抽取合計共8950元
    之報酬，以此方式隱匿犯罪所得之去向。
二、案經庚○○、乙○○、丁○○訴由新北市政府警察局永和分局報請
    臺灣新北地方檢察署檢察官偵查起訴。
    理  由
一、訊據被告丙○○對於上揭犯罪事實，於警詢、偵訊、本院準備
    程序及審理時均坦承不諱（見少連偵卷第5至10、161至163
    頁，金訴卷第51、54、59頁），核與證人即被害人戊○○、林
    均翊於警詢時之證述（見少連偵卷第15至17、79至81頁）、
    證人即告訴人丁○○、庚○○、乙○○、林均翊於警詢時之證述（
    見少連偵卷第25至29、41至51、59至69頁）等相符，並有被
    告領款及交款之監視器畫面翻拍照片（見少連偵卷第105至1
    07頁）、附表二匯款帳戶欄所示各郵局帳戶之客戶歷史交易
    清單（見少連偵卷第11、13頁）、告訴人丁○○郵局存薄影本
    及網路匯款資料截圖（見少連偵卷第37至39頁）、告訴人乙○○匯款資料（見少連偵卷第77頁）、被害人甲○○存摺影本（
    見少連偵卷第89頁）等在卷可稽，足認被告上開任意性自白
    與事實相符，可以採信。本案事證明確，被告犯行均堪認定
    ，俱應依法論科。
二、論罪科刑：
  ㈠核被告所為，均係犯刑法第339條之4第1項第2款之三人以上
    共同詐欺取財罪及洗錢防制法第2條第2款、第14條第1項之
    一般洗錢罪（共5罪）。被告與「Money」及本案詐騙集團其
    他不詳成員間，均有犯意聯絡及行為分擔，皆應論以共同正
    犯。
  ㈡被告所為三人以上共同詐欺取財及一般洗錢罪等行為，在自
    然意義上雖非完全一致，然該數罪之行為間，仍有行為局部
    重疊合致之情形，依一般社會通念，認應評價為一行為方符
    刑罰公平原則，是被告係以一行為犯上開2罪，為想像競合
    犯，應依刑法第55條之規定，從一重之三人以上共同詐欺取
    財罪處斷。
  ㈢被告所犯上開5罪，犯意各別，行為互殊，應予分論併罰。
  ㈣按犯罪之情狀顯可憫恕，認科以最低度刑仍嫌過重者，得酌
    量減輕其刑，刑法第59條定有明文。考其立法理由：科刑時
    原即應依第57條規定審酌一切情狀，尤應注意該條各款所列
    事項，以為量刑標準，本條所謂「犯罪之情狀可憫恕」，自
    係指裁判者審酌第57條各款所列事項以及其他一切與犯罪有
    關之情狀之結果，認其犯罪足堪憫恕者而言，即必於審酌一
    切之犯罪情狀，在客觀上顯然足以引起一般同情，認為縱予
    宣告法定最低刑度猶嫌過重者，始有其適用（最高法院38年
    台上字第16號、45年台上字第1165號、51年台上字第899號
    判例意旨參照）。查被告所犯加重詐欺取財罪，法定最輕本
    刑為1年以上有期徒刑，刑度不可謂不重，惟被告係擔任取
    款車手工作，並非主導犯罪計畫並獲取鉅額利益之主謀，其
    參與犯罪之情節較輕，又衡量被告已與附表二編號2所示告
    訴人庚○○以分期給付2萬8000元等條件成立調解，足見其尚
    有悔意，告訴人庚○○亦表示願意宥恕被告，並請求本院對被
    告從輕量刑，此有本院調解筆錄在卷可憑（見金訴卷第75、
    76頁）。本院綜合上開各情，認被告所犯如附表二編號2所
    示加重詐欺取財犯行，依犯罪情節若科以該條之法定最輕本
    刑1年有期徒刑，實屬情輕法重，難謂符合罪刑相當性及比
    例原則，是被告之犯罪情狀，在客觀上足以使人感覺過苛而
    引起一般之同情，尚非無可憫恕，爰均依刑法第59條規定酌
    量減輕其刑。
  ㈤按洗錢防制法第16條第2項規定，犯第14條、第15條之罪，在
    偵查或審判中自白者，減輕其刑。又想像競合犯之處斷刑，
    本質上係「刑之合併」，其所謂從一重處斷，乃將想像競合
    犯組成之評價上數罪，合併為科刑一罪，其所對應之刑罰，
    亦合併其評價上數罪之數法定刑，而為一個處斷刑。易言之
    ，想像競合犯侵害數法益者皆成立犯罪，論罪時必須輕、重
    罪併舉論述，同時宣告所犯各罪名，包括各罪有無加重、減
    免其刑之情形，亦應說明論列，量刑時併衡酌輕罪部分量刑
    事由，評價始為充足，然後依刑法第55條前段規定「從一重
    處斷」，非謂對於其餘各罪可置而不論。因此，法院決定處
    斷刑時，雖以其中最重罪名之法定刑，做為裁量之準據，惟
    於裁量其輕重時，仍應將輕罪合併評價在內（最高法院108
    年度台上字第4405、4408號判決意旨參照）。查被告就本案
    犯罪事實，業於本院偵查及審理中自白犯罪，是就被告本案
    一般洗錢犯行，雖屬想像競合犯其中之輕罪，惟依上開說明
    ，本院於後述量刑時，仍應併予衡酌此部分減刑事由，併此
    陳明。
  ㈥爰審酌被告明知現今社會詐欺犯罪橫行，對被害人之財產及
    社會秩序產生重大侵害，竟參與本案詐欺取財犯行，負責提
    領詐騙所得款項之分工，隱匿詐欺犯罪所得之去向，侵害他
    人財產法益，所為應予非難；又被告犯後坦承犯行，犯後態
    度非劣，復與告訴人庚○○以分期給付合計2萬8000元等條件
    成立調解（其餘告訴人、被害人經本院合法傳喚未於調解期
    日到庭，致無法成立調解），犯後態度非劣；兼衡被告國中
    畢業之智識程度，擔任廚師，目前獨居，將來需撫養父親之
    家庭生活狀況，以及告訴人、被害人等所受財產損害數額等
    一切情狀，量處如主文所示之刑，並審酌被告各次犯行之態
    樣、手段、動機均相同，於併合處罰時其責任非難重複之程
    度更高之情，酌定如主文所示之應執行刑，以資處罰。
三、沒收：
    按犯罪所得，屬於犯罪行為人者，沒收之。前2項之沒收，
    於全部或一部不能沒收或不宜執行沒收時，追徵其價額，刑
    法第38條之1第1項前段、第3項分別定有明文。查被告擔任
    車手獲得報酬為所提領款項之5％，業經被告於本院準備程序
    時陳述明確（見金訴卷第51頁），而被告共提領17萬9000元
    ，經乘以5％計算後，被告所獲報酬為8950元（計算式：1790
    005％＝8950），爰依上開規定宣告沒收，於全部或一部不能
    沒收或不宜執行沒收時，追徵其價額。至倘被告於本院宣判
    後履行其與告訴人庚○○之調解內容，乃事涉檢察官執行時是
    否扣抵犯罪所得，而無礙本院所為沒收犯罪所得之宣告，附
    此敘明。
據上論斷，應依刑事訴訟法第273條之1第1項、第299條第1項前
段，洗錢防制法第2條第2款、第14條第1項，刑法第28條、第339
條之4第1項第2款、第55條、第59條、第51條第5款、第38條之1
第1項前段、第3項，刑法施行法第1條之1第1項，判決如主文。
本案經檢察官己○○偵查起訴，由檢察官鄭心慈到庭執行職務。
中　　華　　民　　國　　111 　年　　6 　　月　　27　　日
                  刑事第十五庭  法  官  游涵歆
以上正本證明與原本無異。
如不服本判決，應於判決送達後20日內敘明上訴理由，向本院提
出上訴狀（應附繕本），上訴於臺灣高等法院。其未敘述上訴理
由者，應於上訴期間屆滿後20日內向本院補提理由書「切勿逕送
上級法院」。
                                書記官  李宥寬
中　　華　　民　　國　　111 　年　　6 　　月　　27　　日
附錄論罪科刑法條全文：
洗錢防制法第2條
本法所稱洗錢，指下列行為：
一、意圖掩飾或隱匿特定犯罪所得來源，或使他人逃避刑事追訴
    ，而移轉或變更特定犯罪所得。
二、掩飾或隱匿特定犯罪所得之本質、來源、去向、所在、所有
    權、處分權或其他權益者。
三、收受、持有或使用他人之特定犯罪所得。
洗錢防制法第14條
有第2條各款所列洗錢行為者，處7年以下有期徒刑，併科新臺幣
500萬元以下罰金。
前項之未遂犯罰之。
前2項情形，不得科以超過其特定犯罪所定最重本刑之刑。
刑法第339條之4
犯第339條詐欺罪而有下列情形之一者，處1年以上7年以下有期
徒刑，得併科100萬元以下罰金：
一、冒用政府機關或公務員名義犯之。
二、三人以上共同犯之。
三、以廣播電視、電子通訊、網際網路或其他媒體等傳播工具，
    對公眾散布而犯之。
前項之未遂犯罰之。
附表一：
編號 犯罪事實 宣告刑  1 附表二編號1 丙○○犯三人以上共同詐欺取財罪，處有期徒刑壹年貳月。  2 附表二編號2 丙○○犯三人以上共同詐欺取財罪，處有期徒刑柒月。  3 附表二編號3 丙○○犯三人以上共同詐欺取財罪，處有期徒刑壹年壹月。  4 附表二編號4 丙○○犯三人以上共同詐欺取財罪，處有期徒刑壹年壹月。  5 附表二編號5 丙○○犯三人以上共同詐欺取財罪，處有期徒刑壹年壹月。 
附表二：
編號 匯款人 詐騙時間及方式 匯款帳戶 匯款時間／ 匯款金額 提領時間／ 提領金額 1 被害人甲○○ 詐騙集團成員於110年11月1日19時5分許致電甲○○，謊稱因網路購物系統設定錯誤，需要依指示操作網路銀行APP解除設定云云，致甲○○陷於錯誤，依指示進行右列匯款。 錢阮愛郵局帳號000-00000000000000號帳戶 110年11月1日 17時4分／49985元 ①110年11月1日19時11分／50000元  ②110年11月1日19時17分／50000元  ③110年11月1日19時45分／50000元     110年11月1日 17時4分／49985元  2 告訴人庚○○ 詐騙集團成員於110年11月1日18時57分許致電庚○○，謊稱誠品網路書局系統設定錯誤，需要依指示操作網路銀行APP解除設定云云，致庚○○陷於錯誤，依指示進行右列匯款。 同上 110年11月1日 19時27分／28123元  3 告訴人乙○○ 詐騙集團成員於110年11月1日18時16分許致電乙○○，謊稱臉書商店Vacanza Accessory假期飾品系統設定錯誤，需要依指示操作自動櫃員機解除升級會員設定云云，致乙○○陷於錯誤，依指示進行右列匯款。 同上 110年11月1日 19時42分／21985元  4 告訴人丁○○（起訴書誤載為陳韻韻）  詐騙集團成員於110年11月1日17時50許致電陳韻韻，謊稱AJPEACE系統設定錯誤，需要依指示操作網路銀行APP解除訂單云云，致陳韻韻陷於錯誤，依指示進行右列匯款。 温均宜郵局帳號000-00000000000000號帳戶 110年11月1日20時32分／15123元  110年11月1日20時45分／15000元 5 被害人戊○○ 詐騙集團成員於110年11月1日20時45分前近接之某時許致電戊○○，謊稱東森購物系統設定錯誤，需要依指示使用網路轉帳方式解除設定云云，致戊○○陷於錯誤，依指示進行右列匯款。 同上 110年11月1日20時45分／13970元 110年11月1日20時50分／14000元（其中13970元與左列告訴人有關）